【裁判字號】    95,財管,88
【裁判日期】    951107
【裁判案由】    選任遺產管理人
【裁判全文】
臺灣臺中地方法院民事裁定     95年度財管字第88號
聲  請  人  明通化學製藥股份有限公司
法定代理人  甲○○
上列聲請人聲請選定被繼承人乙○○遺產管理人事件，本院裁定
如下：
    主  文
聲請駁回。
聲請費用由聲請人負擔。
    理  由
一、本件聲請意旨略以：被繼承人乙○○（男、民國○○年○○
    月○日生、身分證統一編號：Ｚ000000000號、民
    國九十四年九月二十九日死亡、繼承開始時設籍臺中市○區
    ○○路一四六號），生前於九十四年十月六日提供其所有位
    於臺中市○區○○段一五八之三六一號地號及其上門牌號碼
    為臺中市○區○○路一四六號三層樓建築物之不動產設定最
    高限額抵押新臺幣六百萬元，以擔保其對聲請人之貨款債務
    並簽發九張支票以支付貨款。然被繼承人乙○○於九十四年
    九月二十九日死亡，因其各順位繼承人均拋棄繼承，是其繼
    承人處於有無不明之狀態，致聲請人之債權始終無法求償，
    是為保障聲請人之權利，聲請人自得以利害關係人之地位，
    依法聲請指定被繼承人為遺產管理人及依法踐行公示催告等
    程序等語。
二、按繼承開始時，繼承人有無不明，而不能依民法第一千一百
    七十七條由親屬會議選任遺產管理人或無親屬會議時，依民
    法第一千一百七十八條第二項、非訟事件法第一百四十五條
    之規定，固得由利害關係人聲請法院選任之，惟此限於繼承
    開始繼承人有無不明之情形，始有其適用。此為民法第一千
    一百七十七條、第一千一百七十八條第二項所規定。所謂繼
    承開始時，繼承人之有無不明，係指有無配偶及民法第一千
    一百三十八條各款血親不明之謂，如確有繼承人生存，即不
    得謂繼承人有無不明（參照最高法院八十二年度臺上字第一
    三三０號著有裁判）。
三、經查：聲請人主張被繼承人乙○○於九十四年九月二十九日
    死亡乙情，業據本院調閱九十五年度財管字第三十號內附乙
    ○○之除戶戶籍謄本可參，自堪信聲請人此部分主張為真實
    。再者，聲請人主張被繼承人乙○○之繼承人均已拋棄繼承
    ，並聲請指定被繼承人乙○○遺產管理人等情，固據聲請人
    提出本院九十五年度繼字第一一六號拋棄繼承准予備查函為
    證。惟經本院依職權調閱上開拋棄繼承案卷查核得知，被繼
    承人乙○○之配偶、父母已死亡，其第一順序繼承人（即子
    女及孫輩）、第三順序繼承人（即兄弟姐妹）中之陳振炎、
    洪陳香飲、楊陳玲瑟、游陳瑟、謝陳昭瑟等人均聲明拋棄
    繼承，並准予備查在案，其尚有第三順位繼承人即被繼承人
    之弟陳仁榮仍生存，並未為繼承權之拋棄。從而，本件被繼
    承人既尚有繼承人陳仁榮存在，非屬無人繼承。揆諸首揭規
    定說明，本件聲請人遽以聲請指定相對人為遺產管理人，於
    法自有未合，應予駁回。聲請人應對該繼承人行使求償權，
    倘該繼承人行方不明，自得依法聲請公示送達，以茲解決，
    附此敘明。
四、依非訟事件法第二十一條第一項前段，裁定如主文。
中    華    民    國    95    年    11    月    7     日
                    家事法庭      法  官  林洲富
以上為正本係照原本作成。
如不服本件裁定，得於裁定書送達之翌日起十日內，以書狀敘述
理由，向本庭提起抗告（須附繕本）。
中    華    民    國    95    年    11    月    7     日
                                  書記官


司法院資訊處製作；財團法人民間司法改革基金會備份。
